【裁判字號】    98,台上,6229
【裁判日期】    981023
【裁判案由】    偽證
【裁判全文】
最高法院刑事判決            九十八年度台上字第六二二九號
上  訴  人  甲○○（原名陳獻章）
上列上訴人因偽證案件，不服台灣高等法院台中分院中華民國九
十六年六月二十九日第二審判決（九十六年度上訴字第一０四三
號，起訴案號：台灣台中地方法院檢察署九十五年度偵字第五一
五二號），提起上訴，本院判決如下：
    主  文
上訴駁回。
    理  由
按刑事訴訟法第三百七十七條規定，上訴於第三審法院，非以判
決違背法令為理由，不得為之。是提起第三審上訴，應以原判決
違背法令為理由，係屬法定要件。如果上訴理由書狀並未依據卷
內訴訟資料，具體指摘原判決不適用何種法則或如何適用不當，
或所指摘原判決違法情事，顯與法律規定得為第三審上訴理由之
違法情形，不相適合時，均應認其上訴為違背法律上之程式，予
以駁回。本件原判決撤銷第一審之科刑判決，改判仍論上訴人甲
○○以證人，於執行審判職務之公署審判時，於案情有重要關係
之事項，供前具結，而為虛偽陳述，累犯罪，處有期徒刑伍月。
係依憑上訴人供承：於民國九十四年十一月三十日，在台灣高等
法院台中分院九十四年度選上更(一)字第二二九號（下稱選上更(一)
字第二二九號）案件審理時供前具結證稱：伊在招待林金美等人
出國旅遊期間，並沒有要渠等支持林春德等情不諱，參酌證人即
同案被告陳肇國於台灣花蓮地方法院九十三年度選訴字第一號（
下稱選訴字第一號）審理中證稱：上訴人出國前有說要找一些朋
友一起支持林春德，上訴人在國外期間聊天時，亦有提到要支持
林春德等語，及卷附選上更(一)字第二二九號審理中上訴人於九十
四年十一月三十日具結證述筆錄：（記載：「《問：團員中有七
位有原住民身分，在泰國期間，有無告訴有原住民身分團員，此
次團費是林春德提供，且要團員幫忙拉票？》我沒有這樣說，之
中有些人不認識，出國期間也沒有要他們支持林春德」等旨）、
選訴字第一號九十三年八月二日準備程序筆錄（記載：上訴人對
「有招待高義盛等人至泰國旅遊，並要求投票給林春德」乙事，
表示不爭執等旨）；同案件九十四年四月二十五日審理筆錄（「
記載：《問上訴人：出國時有無叫大家多支持林春德？》有，我
叫他們看在我《們》的交情上，多多幫忙」等旨）；同年六月十
四日審理筆錄（記載：「《問上訴人：與陳肇國說時，有無提到
與林春德未來要選舉有關係？》出國時聊天，是有聊說如果林春
德要出來選，就看我面子支持他」、「《問上訴人：在旅遊時有
無談到支持林春德選舉的事情？》我有在聊天時主動說如果林春
德年底出來選，請看我的面子支持林春德，當時游秀珠有在場」
等旨）等證據資料，而為論斷，已敘述其所憑之證據及認定之理
由。而以上訴人否認犯罪，並辯稱：因為當時伊想團費也不是林
春德出的，組團出國也不是林春德授意的，所以直接反應就說跟
林春德沒有關係云云，係飾卸之詞，無足採取，在理由內依憑調
查所得證據，詳加指駁。並說明：人之記憶雖會因時間之經過而
漸趨模糊，但對某些切身之事件，卻因印象深刻而久久無法忘懷
，上訴人於選訴字第一號案件審理中，屢次供稱：有要求出國旅
遊之團員支持林春德選舉立委等語，且其亦因該案件經判處有期
徒刑六月確定，並於九十四年九月十二日易科罰金執行完畢，選
訴字第一號案件對上訴人而言，確屬切身又印象深刻之事件，衡
情豈有可能於事隔半年，即忘卻此事，並為完全不同之陳述，是
上訴人在選上更(一)字第二二九號案件所證，應係事後迴護林春德
，故為虛偽之陳述。其所辯要屬事後卸責之詞，不足採信。本件
事證明確，上訴人犯行應堪認定之理由。從形式上觀察，原判決
並無違背法令之情形存在。上訴意旨略稱：(一)上訴人於選上更(一)
字第二二九號案件所證乃在澄清出國旅遊與林春德無關，且係於
九十年間出國旅遊，至九十四年十一月三十日作證時，已近五年
，當時亦未提示上訴人之往昔筆錄，俾便回想，致記憶難免錯誤
，自不得因細節之不同，認定上訴人有虛偽陳述之故意。(二)依選
上更(一)字第二二九號審判筆錄所載，並未有上訴人朗讀證人結文
之記載，自違刑事訴訟法第一百八十九條第二項之規定，原判決
遽論上訴人偽證罪，亦有判決不適用法則之違誤。(三)上訴人九十
六年六月二十一日刑事辯護意旨狀對於上開上訴人並未朗讀證人
結文之記載，已提出有利之證據，原審未察，復未說明不予採信
之理由，亦有判決理由不備之違法等語。惟查：（一）審判期日
之訴訟程序，專以審判筆錄為證，刑事訴訟法第四十七條訂有明
文。原審選上更(一)字第二二九號於九十四年十一月三十日審理時
，在上訴人證述之前，已依法諭知其具結之義務及偽證之處罰，
並於朗讀結文後，始由上訴人具結，有上開審判筆錄及上訴人之
證人結文影本在卷可稽（見九十五年度偵字第五一五二號卷第十
四頁背面、第二十五頁），並無上訴意旨所指之未朗讀證人結文
之違法情形。又原判決既認依憑上開證據，上訴人應負之罪責，
已臻明確，自係認上訴人所辯：選上更(一)字第二二九號於審理時
，未有朗讀結文之情形云云，並非真實，並不足為有利上訴人之
認定，其雖未載明此部分所辯，不足為有利上訴人認定之理由，
僅係理由之敘述較為簡略，仍與判決理由不備之違法情形，不相
適合。上訴意旨妄指為違法，自非依據卷內訴訟資料執為指摘之
合法第三審上訴理由。（二）證據之取捨，為事實審法院之職權
，倘其採證認事並不違背證據法則，即不得任意指為違法。原判
決已就相關事證詳加調查論列，復綜合上訴人之供述及陳肇國證
言，參互斟酌判斷，資為上訴人有罪之認定，併已說明其取捨判
斷所得心證，及上訴人所辯：因時日已久，記憶難免有誤云云，
並不足採信之理由。上訴意旨無非就原審採證認事之職權行使，
專憑己見，泛言指摘，再為事實上之爭執，並非依據卷內訴訟資
料而為之具體指摘，並非適法之第三審上訴理由。其上訴違背法
律上之程式，應予駁回。
據上論結，應依刑事訴訟法第三百九十五條前段，判決如主文。
中    華    民    國  九十八  年    十    月  二十三  日
                      最高法院刑事第三庭
                          審判長法官  林  增  福
                                法官  張  清  埤
                                法官  陳  世  雄
                                法官  何  菁  莪
                                法官  周  煙  平
      本件正本證明與原本無異
                                      書  記  官
中    華    民    國  九十八  年    十    月  二十九  日
                                                     ｍ


司法院資訊處製作；財團法人民間司法改革基金會備份。
